臺灣臺南地方法院刑事判決　　　　　　　 96年度訴字第236號
公　訴　人　臺灣臺南地方法院檢察署檢察官
被　　　告　丁○○
指定辯護人　本院公設辯護人　甲○○
上列被告因傷害致死案件，經檢察官提起公訴（95年度偵字第16
300號、96年度偵字第336號），本院判決如下：
    主  文
丁○○傷害人之身體，因而致人於死，處有期徒刑玖年。
    事  實
一、丁○○於民國95年8月29日19時許應張曾秋花之邀，單獨騎
    乘機車前往張曾秋花位於台南縣下營鄉○街村○○○街166
    號住處欲打麻將，其抵達後因三缺一，無法打麻將，丁○○
    轉而向張曾秋花催討新臺幣五千元債務，引發雙方言語衝突
    ，丁○○明知頭部為人體要害且為較脆弱之部位，如以外力
    直接攻擊可能導致輕、重傷，甚至死亡之結果，其雖可預見
    上開傷害結果，竟仍基於傷害之故意，當場徒手多次毆打張
    曾秋花之臉部及頭部，致張曾秋花受有頭部外傷併硬腦膜下
    出血、頭皮血腫、顏面挫傷併鼻出血、上唇內擦裂傷及出血
    等傷害，並於施暴後迅速離去，張曾秋花旋即以電話聯繫其
    女婿乙○○趕至現場，並於乙○○到場後對其告以遭受丁○
    ○毆打之事，方由乙○○於同日二十二時許將張曾秋花送往
    財團法人基督長老教會新樓醫院麻豆分院急診，又於翌日（
    30 日）轉至台南市新樓醫院治療，然張曾秋花仍於95年9月
    18 日因遭毆打導致頭部鈍傷合併兩側硬腦膜下腔血腫而死
    。
二、案經張曾秋花之子戊○○訴由台南縣警察局麻豆分局報臺灣
    臺南地方法院檢察署檢察官偵查起訴。
    理  由
一、被告丁○○對於上案發當晚應張曾秋花之邀曾前往張曾秋花
    住處欲打麻將一節並不爭執，惟否認有何傷害張曾秋花之犯
    行，辯稱：因張曾秋花肝硬化發作，人很難過，伸手要抓伊
    ，伊推了張曾秋花一下，馬上就離開了，伊不知道張曾秋花
    事後住院云云。經查：
（一）張曾秋花因遭人傷害後，於當日22時許經乙○○送往財團
      法人基督長老教會新樓醫院麻豆分院急診，又於翌日（30
      日）轉至台南市新樓醫院治療，自95年8月30日至9月8日
      住加護病房，9月1日起呼吸衰竭氣管內插管，9月18日家
      屬要求自動出院，於9月18日12時15分宣告不治死亡，有
      新樓醫院診斷證明書、臺南縣警察局麻豆分局相驗案件初
      步調查報告暨報驗書在卷可按。而本案被害人受傷及死亡
      情形，經檢察官督同法醫師相驗、解剖之結果係：被害人
      受有頭皮下於右側顳肌內有出血，右顳部下端耳前區域亦
      具皮下出血，頭骨無骨折，顱內左右兩側皆具硬腦膜下腔
      血腫，均呈紅褐色，左側明顯較右側體積多且分布廣。左
      側額葉、顳葉及枕葉之底側和外側皆具硬腦膜下腔血腫，
      左頂葉面亦然。右側只有額葉和顳葉外側及頂葉表面有硬
      腦膜下腔血腫。認為死亡原因：遭毆打導致頭部鈍傷合併
      兩側硬腦膜下腔血腫；死亡方式：他殺。此有勘驗筆錄、
      相驗屍體證明書各1份、案發現場蒐證照片及被害人解剖
      照片、法務部法醫研究所95年11月1日法醫研究所
      （95）醫鑑字第1880號鑑定書1份在卷可參。被害人張曾
      秋花因遭人毆打導致頭部鈍傷合併兩側硬腦膜下腔血腫而
      死亡，實可認定。
（二）張曾秋花遭毆打後，曾趕到張曾秋花住處之乙○○（即張
      曾秋花之女婿）到場證稱：「我岳母說她已經在睡覺，被
      告去敲門，但是我岳母不開門，他（即被告）硬把木板門
      撞開，進入房間裡就動手打她」、「我看到我岳母家中的
      地板有很多擦拭血跡的衛生紙。我岳母鼻孔與嘴角有流血
      ，我就通知警方來處理」、「（岳母有無跟你說丁○○如
      何打她？）有，她說被告用手打她的頭部，但是沒有計算
      打了幾下」、「我岳母說打了兩次，先在房間裡面打她，
      後來我岳母想要去報警，被告又在我岳母住處門口動手打
      她」、「警察來處理時，被告不在現場，但警察處理完之
      後，被告又回到現場，當時我與我岳母在客廳，被告站在
      門口說「是不是欠打，欠打就來」、「（你看到她（即張
      曾秋花）的傷都在那？），頭部，其他身上沒有傷」、「
      （你岳母有無流很多血？），有」、「說頭很暈」、「就
      醫隔天就無法講話，但是中間有清醒過一次」，核與乙○
      ○報案後到場處理之警員己○○，在張曾秋花生前曾就本
      案作過詢問之公務員，其到場亦證稱「她（即張曾秋花）
      只有陳述被丁○○毆打，沒有說為何會被打，她只有說打
      頭部，打幾下沒有講，也沒有講打其他地方」、「鼻孔還
      有臉上都有血，當時我們有拍照存證，主要傷勢都在頭部
      、臉部，其他部位沒有看到傷勢」大致相符，且張曾秋花
      於案發當日頭、臉部所受之傷，係丁○○出手毆打所致，
      亦甚明確，應可認定。
（三）依前揭張曾秋花生前向乙○○及警員己○○之描述，被告
      毆打張曾秋花之部位集中在頭部及臉部，與鑑定結果張曾
      秋花係於兩側硬腦膜下腔血腫，被告僅以徒手毆打張曾秋
      花，卻能造成張曾秋花頭部兩側硬腦膜下腔血腫，可以推
      認被告在案發當時對於張曾秋花之攻擊多集中在頭部，且
      出手之重，縱使造成張曾秋花死亡之結果亦在所不惜。且
      被告事後即將原所經營之水果攤結束營業，離開自己之居
      處，迄95年10月7日經警方策動其投案，才到案說明，有
      被告95.10.7日筆錄在卷可按。被告若對自己於案發當日
      毆打張曾秋花之行為，若認為僅是一般傷害，並無死亡結
      果之預見，衡情當無結束營業，遠走他鄉之必要。從而，
      造成被害人張曾秋花死亡之硬腦膜下腔血腫之外力，確係
      被告之毆打之傷害行為所致，應可認定。被告之傷害行為
      與被害人死亡結果之發生，顯有相當因果關係，殆無疑問
      。且被告對於被害人張曾秋花死亡之結果，早有預見，被
      告傷害致死之犯行，事證明確，足可認定。
二、核被告所為，係犯刑法第277條第2項前段之傷害致人於死罪
    。爰審酌被告僅因當日催討債務，言語不合，即出重手毆打
    被害人張曾秋花、造成張曾秋花事後死亡之不幸結果，及被
    告犯後否認犯行，態度不佳，且無意與被害人家屬談和解等
    一切情狀，量處如主文所示之刑，以示懲儆。
據上論斷，應依刑事訴訟法第299條第1項前段，刑法第277條第2
項前段，判決如主文。
本案經檢察官丙○○到庭執行職務
中　　華　　民　　國　　96　　年　　5 　　月　　23　　日
　　　　　　刑事第十三庭  審判長法　官　陳振謙
                                法  官  鍾邦久
                                法  官  蔡直青
以上正本證明與原本無異。
如不服本判決，應於收受送達後10日內向本院提出上訴書狀（應
附繕本）。
　　　　　　　　　　　　　　　　書記官　黃雅雲
中　　華　　民　　國　　96　　年　　5 　　月　　23　　日
附錄所犯法條：
中華民國刑法第277條
傷害人之身體或健康者，處三年以下有期徒刑、拘役或一千元以
下罰金。
犯前項之罪因而致人於死者，處無期徒刑或七年以上有期徒刑；
致重傷者，處三年以上十年以下有期徒刑。
